【裁判字號】    95,台上,5162
【裁判日期】    950921
【裁判案由】    違反毒品危害防制條例
【裁判全文】
最高法院刑事判決            九十五年度台上字第五一六二號
上   訴   人  甲○○
上列上訴人因違反毒品危害防制條例案件，不服台灣高等法院高
雄分院中華民國九十五年七月十三日第二審更審判決（九十五年
度上更(二)字第一四二號，起訴案號：台灣高雄地方法院檢察署九
十三年度偵字第二七七五號），提起上訴，本院判決如下：
    主  文
原判決撤銷，發回台灣高等法院高雄分院。
    理  由
本件原判決認定：上訴人甲○○意圖營利，基於販賣第二級毒品
甲基安非他命之犯意，先於民國九十三年一月中旬某日，在高雄
市○○區○○路與自立路口，以新台幣（下同）一萬元，向真實
姓名年籍均不詳綽號「阿牽」之成年男子販入半兩甲基安非他命
；又於同年月下旬某日，在同址以二十餘萬元，再向綽號「阿牽
」者，販入三兩多之第一級毒品海洛因，並將之藏放在高雄市○
○區○○路一九五巷十三號二十樓之十一其租處內；除部分供己
施用外，其餘伺機販賣。繼之於九十三年二月二日下午三時五十
分許，又承上開同一犯意，駕駛五五五九－GP號自用小客車前往
高雄縣鳳山市○○路九六號麗馨汽車旅館後面工地，以四十八萬
元、八萬元，向綽號「阿牽」之男子，同時販入海洛因十一包（
驗後淨重一六一點三九公克）及甲基安非他命二包（其中一包驗
後淨重二二一點七公克，另一包驗後淨重零點一一公克）後，駕
駛上開自用小客車欲進入麗馨汽車旅館二０五室與友人陳坤勇商
談借錢事宜時，經警當場查獲，並在該自用小客車內起獲以白色
紙袋包裝之上開甫販入之海洛因、甲基安非他命及上訴人所有預
備分裝甲基安非他命及海洛因所用之夾鏈袋一包、壓模工具一組
、電子磅秤一台等物；警方復經上訴人同意，於同日下午四時三
十分許，前往上址租處搜索，起出上訴人所有海洛因十八包（驗
後淨重十五點一八公克）、甲基安非他命二包（其中一包內有五
小包，驗後總淨重五點五三公克，另一包驗後淨重一點零三公克
）、大夾鏈袋、中夾鏈袋及小夾鏈袋各一包等物。因而撤銷第一
審關於販賣第一級毒品部分之科刑判決及運輸第二級毒品部分之
無罪判決，改判依想像競合犯關係，從一重論處上訴人連續販賣
第一級毒品罪刑（處無期徒刑，褫奪公權終身），固非無見。
惟查：（一）、有罪判決書之事實認定，為適用法令之準據，法
院應將與論罪科刑有關之事項，翔實記載，然後於理由內逐一說
明其憑以認定之證據，並使事實認定與理由說明，互相適合，方
為合法；倘若事實認定與理由說明，不相一致，或事實、理由欄
內之記載，前後齟齬，按諸刑事訴訟法第三百七十九條第十四款
後段規定，均屬判決理由矛盾之當然違背法令。原判決附表三為
理由欄之一部分，然原判決理由貳、七說明：扣案如原判決附表
三編號4、5、15、16、17所示之海洛因殘渣袋五個、吸管製鏟子
一支、吸管製鏟子十二支、針筒一支及海洛因殘渣袋二三個等物
，經送請私立高雄醫學大學附設中和紀念醫院鑑驗結果，或呈海
洛因或呈甲基安非他命陽性反應；惟上訴人有施用海洛因及甲基
安非他命之犯行，上開物品應係供上訴人施用海洛因或甲基安非
他命所用或預備之物，與本件販賣海洛因或甲基安非他命犯行，
無直接關連，不併予宣告沒收云云；而觀諸該附表沒收依據欄，
其中編號15、16、17卻載明應依毒品危害防制條例第十八條第一
項前段規定沒收銷燬之；原判決理由貳、七另說明：該附表三編
號1、2、3、6、7、8、9、10、11、14 所示行動電話三支、疑似
愷他命粉末一包、白粉二包、安非他命吸食器二組、玻璃球盒一
個、計算機一個、橡皮筋八條，疑似FM2 藥丸五顆，均查無積極
證據足認與上訴人販賣第一、二級毒品有直接關連性，亦均不予
宣告沒收等語；然觀諸該附表沒收依據欄，其中編號14卻載明應
依刑法第三十八條第一項第一款規定沒收；難謂無理由矛盾之違
背法令。又原判決就該附表編號12、13是否宣告沒收，則疏未為
任何說明，亦有理由不備之違法。上訴意旨雖未指摘及此，但為
本院得依職權調查之事項，應認原判決仍有撤銷發回更審之原因
。又台灣屏東地方法院檢察署於九十五年九月六日，以屏檢瑞謙
九五偵三二一０字第二三五九六號函檢卷送本院併案審理部分，
案經發回，應併注意及之，附為敘明。
據上論結，應依刑事訴訟法第三百九十七條、第四百零一條，判
決如主文。
中    華    民    國  九十五  年    九    月  二十一  日
                      最高法院刑事第十二庭
                          審判長法官  林  永  茂
                                法官  洪  文  章
                                法官  蘇  振  堂
                                法官  蕭  仰  歸
                                法官  呂  永  福
      本件正本證明與原本無異
                                      書  記  官
中    華    民    國  九十五  年    九    月  二十五  日
                                                      J


司法院資訊處製作；財團法人民間司法改革基金會備份。
